【裁判字號】    92,交易,384
【裁判日期】    921225
【裁判案由】    過失傷害
【裁判全文】
臺灣臺中地方法院刑事判決                        九十二年度交易字第三八四號
    公  訴  人  臺灣臺中地方法院檢察署檢察官
    被      告  戊○○
    選任辯護人  張智宏律師
右列被告因過失傷害案件，經檢察官聲請簡易判決處刑（九十二年度調偵字第一七四
號），本院臺中簡易庭認不宜簡易判決處刑（九十二年度中交簡字第九○五號），經
移
    主  文
戊○○因過失傷害人，處有期徒刑肆月，如易科罰金，以佰元折算壹日。
    事  實
一、戊○○於民國九十一年十二月七日十二時許，騎乘車牌號碼ＲＲＢ─八一八號機
    車，沿臺中市○○路往北屯路方向行駛，嗣其行經東山路與軍功路口時，理應注
    意車輛駕駛時，駕駛人應注意車前狀況，在超車時更應注意保持安全間距，隨時
    採取必要之安全措施，避免撞擊他人；且機車應騎乘於慢車道或靠右行駛，以避
    免肇事。而依當時情形，並無不能注意之情事，竟疏於注意車前狀況及超車時應
    保持二車之安全間距，貿然由道路分向線中央附近欲超越由乙○○騎乘之腳踏車
    ，致碰撞乙○○人、車倒地，使乙○○受有四肢體瘀傷、左顏面部瘀血、右手虎
    口裂傷、多處皮膚撕裂傷、擦傷、左小腿左側７Ｘ６．５公分瘀傷、頭部外傷併
    腦挫傷及顱內出血、及第二腰椎壓迫性骨折等多處傷害。戊○○於肇事後主動向
    臺中市第五分局北屯派出所自首接受裁判。
二、案經被害人乙○○訴由臺中市警察局第五分局報告臺灣臺中地方法院檢察署檢察
    官偵查起訴。
    理  由
一、訊據被告戊○○固坦承於右揭時、地騎乘機車與告訴人騎乘腳踏車發生事故之事
    實，然矢口否認有何過失傷害之犯行，辯稱：伊也有注意車前狀況，當時伊和告
    訴人已經是平行的狀況。他突然往左邊出來，伊閃避不及，不是伊碰到告訴人，
    是告訴人的腳踏車碰到伊的機車前面的護板，他才摔倒。事故前伊已慢慢煞車，
    伊騎車出來的速度大約四、五十公里，伊要超車時有減慢速度，又本件被告超車
    時已保持安全間距，發生事故係告訴人突然左轉所致。另伊印象深刻，告訴人整
    個人坐到地上，頭部往後倒撞到地面，非常用力。當時告訴人之子甲○○將告訴
    人扶正，又去開車過來，車子開過來之前，告訴人整個人就跌坐在地，頭部撞到
    地面云云。惟查：
  (1)被告未注意車前狀況及超車時未保持安全間距以致肇事之事實，業據被告戊○○
    於九十一年十二月十九日警詢中自白稱：「‧‧‧至事故地點看見一名老先生騎
    一部腳踏車，‧‧‧我行駛外側車道看見老先生也是行駛外側車道‧‧‧」；「
    肇事前我有看到他騎腳踏車由東山路往北屯路方向行駛，距離我不知道覺得很遠
    ，沒有按喇叭，有煞車，江清保當時行進中。」（見偵卷第五頁反面、第六頁）
    被告於偵訊中亦自承：「我在事前有看到告訴人騎腳踏車呈現不穩的情況，而且
    我在從左邊閃過，但他的腳踏車還是往左邊騎，我因閃避不及（發生事故）」；
    「我以為他還是會繼續前進，應該不會跌倒，所以我才沒有停車，想要從他左側
    超車，沒想到還是沒有閃過，兩車就互撞了。」（見九十二年四月十七日偵查筆
    錄，偵查卷第十九頁）。而被告於本院審理時亦陳稱係自後方欲超越告訴人騎乘
    之腳踏車等情。本件雖於事故當時未及時報警處理及肇事後兩造均已移動現場位
    置而無法繪製現場圖，經送請臺灣省臺中市區行車事故鑑定委員會鑑定因欠缺道
    路交通事故調查報告表而無法鑑定。然本件經本院履勘現場，並會同被告、辯護
    人、當時亦在事故現場前方之告訴代理人甲○○、事故發生後兩造倒地位置之目
    擊證人丁○○到場，並依被告與告訴代理人、證人丁○○互核相符之指界位置，
    命警製作現場相關位置之現場圖及現場相片附卷。而告訴人乙○○因本件車禍受
    有四肢體瘀傷、左顏面部瘀血、右手虎口裂傷、多處皮膚撕裂傷、擦傷、左小腿
    左側７Ｘ６．５公分瘀傷、頭部外傷併腦挫傷及顱內出血、及第二腰椎壓迫性骨
    折等傷害。有行政院國軍退除役官兵輔導委員會臺中榮民總醫院九十一年十二月
    十七日出具之診斷證明書在卷可考。以告訴人乙○○所受之前揭傷害，亦不可能
    僅係摔倒所造成，且依該現場圖及現場照片所顯示之機車、腳踏車倒地相關位置
    觀之，參酌前開被告之自白，顯見被告戊○○應係於見告訴人乙○○騎乘腳踏車
    在前，欲由告訴人左側超車時，因未注意車前狀況及超車時未注意兩車併行之間
    隔，致撞擊告訴人騎乘之腳踏車，使告訴人乙○○人、車倒地。
  (2)被告復辯稱本件被告超車時已保持安全間距，發生事故係告訴人突然左轉所致云
    云。然查，告訴人是否突然左轉，僅係告訴人是否與有過失之問題，被告係自後
    方超車之車輛，仍應注意車前狀況及保持安全間隔。況本件依前述本院繪製之現
    場圖所示，肇事現場雙白線長度為三十二點六公尺，被告肇事後機車係停止倒於
    雙白線位置上，機車與腳踏車間倒地距離七點三公尺，而腳踏車位置僅於第二箭
    頭處，與路口尚有相當之距離，且機車與腳踏車事故發生當時均係行進中、機車
    係有動力之車輛等情，兩造事故發生位置應在機車倒地位置之前。而以撞擊地點
    與軍功路口尚有距離觀之，告訴人縱使欲左轉，亦尚無向左偏移之必要，且告訴
    人係騎乘腳踏車，及告訴人年紀已大，車速不可能快之情形下，被告自陳在後方
    遠處已注意告訴人騎乘腳踏車之狀態，又自後方超車，以機車與腳踏車之速度差
    別觀之，被告應能注意腳踏車之動向，且以腳踏車行速之慢，如被告確係已保持
    一公尺之安全距離，又豈可能發生本件事故。況證人即被告騎乘機車後座之乘客
    己○○於本院審理時證稱：「（被害人的腳踏車何處與你們擦撞？）他的腳踏車
    前方把手下直立的龍骨擦撞我們機車右前方的護板。」等語。果若告訴當時係要
    左偏，則在被告騎乘機車超車之情況下，應係撞擊前輪而非腳踏車前方把手下直
    立的龍骨。又本案事故現場之東山路，並未區○○○○○道，僅係於接近與軍功
    路之交岔路口時，劃有左右轉分向車道而已，檢察官認被告當時係行駛於快車道
    ，容有誤會，附此敘明。此外，並有道路交通事故現場圖、醫院診斷證明書、現
    場照片等附卷可稽。按車輛駕駛時，駕駛人應注意車前狀況；汽（機）車超車，
    於超越時應顯示左方向燈並於前車左側保持半公尺以上之間隔超過，行至安全距
    離後，再顯示右方向燈駛入原行路線，道路安全規則第九十四條第三項、第一百
    零一條第五款分別定有明文。被告身為機車駕駛人，駕車自應注意上述道路交通
    安全規定，且依當時路狀，又無不能注意之情形，竟疏不注意為之，以致肇事，
    致告訴人受傷，被告應有過失甚明。且被告亦自承其肇事前即看到告訴人騎腳踏
    車有些許不穩之狀態，誤以為他會繼續前進，所以才會騎乘快車道欲從左側超車
    ，沒想到竟然閃不過就碰撞等語，益證被告未盡注意義務甚明。又被告雖另辯稱
    伊印象深刻，告訴人整個人坐到地上，頭部往後倒撞到地面，非常用力。當時告
    訴人之子甲○○將告訴人扶正，又去開車過來，車子開過來之前，告訴人整個人
    就跌坐在地，頭部撞到地面云云，且證人甲○○、己○○、丁○○亦均證稱告訴
    人有跌坐於地上等語。然依前開診斷證明書並無告訴人後腦部分傷害之記載，且
    縱關於頭部外傷併腦挫傷及顱內出血、及第二腰椎壓迫性骨折等傷害之病歷記載
    係因告訴人跌坐所致，然當時告訴人係在遭撞擊受傷之情形下，站立後跌倒亦應
    係前揭傷害所致，因果歷程並未中斷，是以被告此部分所辯，亦無足採。被害人
    因本件車禍受傷，與被告之過失行為間並有相當因果關係。本件事證明確，被告
    過失傷害犯行，堪以認定。
二、核被告戊○○所為，係犯刑法第二百八十四條第一項前段之過失傷害罪。又被告
    於肇事後即向警報案接受偵訊並坦承肇事，有警訊筆錄在卷可按，並經本件事故
    處理警員丙○○於本院審理時證稱：「（本件車禍你如何得知？）是被告直接到
    派出所報案的，之前並沒有任何警員到現場」屬實。是以被告戊○○係對於未發
    覺之罪自首而接受裁判，應依法減輕其刑。爰審酌被告之過失程度、所生之危害
    、肇事後之態度及被害人乙○○受傷程度，且被告尚未與被害人達成民事和解賠
    償等一切情狀，判處如主文所示之刑，並諭知易科罰金之折算標準。
據上論斷依刑事訴訟法第四百五十二條、第二百九十九條第一項前段，刑法第二百八
十四條第一項前段、第六十二條前段、第四十一條第一項前段，罰金罰鍰提高標準條
例第一條前段、第二條前段，判決如主文。
本案經檢察官庚○○到庭執行職務。
中      華      民      國    九十二    年     十二     月    二十五    日
                              臺灣臺中地方法院交通法庭
                                  審判長法  官 許金樹
                                        法  官 王靜秋
                                        法  官 張清洲
右正本證明與原本無異。
如不服本判決，應於送達後十日內向本院提出上訴狀（須附繕本），上訴於臺灣高等
法院臺中分院。
                                        書記官
中      華      民      國    九十二    年     十二     月    二十五    日
附錄論罪科刑法條
刑法第二百八十四條第一項：
因過失傷害人者，處六月以下有期徒刑，拘役或五百元以下罰金，致重傷者，處一年
以下有期徒刑、拘役或五百元以下罰金。


司法院資訊處製作；財團法人民間司法改革基金會備份。
